【裁判字號】    98,交聲,4
【裁判日期】    980115
【裁判案由】    違反道路交通管理處罰條例聲明異議
【裁判全文】
臺灣雲林地方法院交通事件裁定          98年度交聲字第4號
移送機關即
原處分機關  交通部公路總局嘉義區監理所雲林監理站
異  議  人
即受處分人  甲○○
上列異議人即受處分人因違反道路交通管理處罰條例案件，對於
交通部公路總局嘉義區監理所雲林監理站民國97年12月17日所為
之裁決處分（原處分案號：雲監裁字第裁72-Z7A019060號），聲
明異議，本院裁定如下：
    主  文
異議駁回。
    理  由
一、原處分意旨略以：異議人即受處分人甲○○，駕駛車牌號碼
    2987-NW 號自用小客車，於民國97年11月3 日19時41分許，
    在國道三號南下164 公里處，因「汽車駕駛人行車速度，超
    過規定之最高時速，20公里以上未滿40公里」之違規，經內
    政部警政署國道公路警察局以違反道路交通管理處罰條例第
    33條第1 項第1 款為由，開立公警局交字第Z7A019060 號舉
    發違反道路交通管理事件通知單，移送機關乃於97年12月17
    日開具雲監裁字第裁72-Z7A019060號裁決書，依道路交通管
    理處罰條例第33條第1 項第1 款規定及違反道路交通管理事
    件統一裁罰基準及處理細則第43、44、67條規定，裁處罰緩
    新臺幣（下同）3,500 元，併計違規點數1 點，系爭裁決書
    於97年12月19日送達異議人。
二、聲明異議意旨略以：異議人於前述時間行駛於國道三號南下
    164 公里處，為原舉發單位以雷射測速器測得超速行駛而製
    單舉發，依據道路交通管理處罰條例規定，採用固定或非固
    定式科學儀器取得超速違規之證據資料證明者，於一般道路
    須至少100 尺，於高速公路、快速公路須至少300 公尺前，
    明顯標示之，惟本案於160.6 公里處設有測速照相告示牌，
    與舉發地點相距3.4 公里，明顯有違上述規定，爰提起本件
    異議等語。
三、按對於行車速度超過規定之最高速限之違規行為，採用固定
    或非固定式科學儀器取得證據資料證明者，於一般道路須至
    少於100 公尺，於高速公路、快速公路須至少於300 公尺前
    ，明顯標示之。道路交通管理處罰條例第7 條之2 第2 項第
    9 款、第3 項定有明文。又駕駛人駕駛汽車，應遵守道路交
    通標誌、標線、號誌之指示，並服從交通指揮人員之指揮，
    道路交通安全規則第90條亦有明文。由前揭規定可知，汽車
    駕駛人駕駛汽車行駛於道路上時，本有依照速限標誌於最高
    速限內行駛之注意義務，且此注意義務不因有無設置警告標
    誌而異。另觀諸道路交通管理處罰條例第7 條之2 第3 項之
    立法意旨，在於提醒汽車駕駛人如未依行車速率限制行駛，
    將有受罰之可能，使駕駛人自動遵守速限行駛，以維護道路
    交通行車安全，並減少執法上之爭議。且立法者考量一般道
    路與高速道路之行車速度，為減低突襲人民權益之程度，分
    別規範至少於100 公尺、300 公尺前設立警告標誌之規定。
    是既已明文規定「至少」，即表示立法者係以100 公尺、30
    0 公尺為最低之距離限制，使駕駛人有足夠之時間反應及注
    意，從而，若警告標誌與科學儀器設置之距離在上述範圍內
    ，即屬違反前開規範，惟科學儀器與警告標誌之距離最遠之
    限度為何，法條既未明文規定，即應以上述之立法意旨衡量
    之。
四、異議人即受處分人甲○○固不爭執有於上述時間，駕駛前揭
    自用小客車，行經最高限速為110 公里之國道三號南下164
    公里處，以時速每小時131 公里，超速21公里行駛之事實，
    且有內政部警政署國道公路警察局公警局交字第Z7A019060
    號舉發違反道路交通管理事件通知單附卷可稽，故本件違規
    事實應可認定。異議人雖以上開理由提起異議，然查：本件
    執行違規取締之地點位於國道三號164 公里南向處，國道三
    號南向160.6 公里處設有「前有測速照相」告示牌1 面等情
    ，為異議人所自承在卷，而該告示牌之位置明顯易辨且未遭
    其他障礙物遮蔽乙節，有內政部警政署國道公路警察局第七
    警察隊97年12月9 日公警七交字第09 70772878 號函所附之
    警告牌照片在卷可稽（見本院卷第12至14頁），是警告標誌
    與科學儀器設置地點之距離並未違背前揭道路交通管理處罰
    條例所設「至少300 公尺」之規定。再者，以該處行車時速
    限制為110 公里計算，異議人於看見警告標誌後未滿2 分鐘
    ，便會抵達測速儀器拍照地點，異議人於該時間內對於先前
    所見之警告標誌尚可保有相當之注意，避免因超速遭照相舉
    發之可能，又參照前揭說明，汽車駕駛人於道路駕駛時，本
    應隨時於限速內行駛，並非係在見有警示牌及測速裝置時始
    減速於速限內行駛。是本件員警舉發程序與上揭立法意旨並
    無違背，異議人前揭所述，並不可採。原處分機關依道路交
    通管理處罰條例第33條第1 項第1 款、第63條之規定，裁處
    異議人罰緩3,500 元，併記違規點數1 點，於法尚無不合，
    本件異議為無理由，應予駁回。
五、據上論斷，應依道路交通管理處罰條例第87條第2 項、道路
    交通案件處理辦法第19條，裁定如主文。
中    華    民    國    98    年    1     月    15    日
                  交通法庭法  官    吳錦佳
以上正本證明與原本無異
如不服本裁定，應於裁定送達後5 日內向本院提出抗告狀（須附
繕本）。
                          書記官    李松坤
中    華    民    國    98    年    1     月    15    日


司法院資訊處製作；財團法人民間司法改革基金會備份。
